# 会计准则解释 1 号的第十条讨论！！！

提问人：liuqiangily 时间：2010-08-27 10:51:04
十、企业改制过程中的资产、负债，应当如何进行确认和计量？ 答：企业引入新股东改制为股份有限公司，相关资产、负债应当按照公允价值计量，并以改制时确定的公允价值为基础持续核算的结果并入控股股东的合并财务报表。改制企业的控股股东在确认对股份有限公司的长期股权投资时，初始投资成本为投出资产的公允价值及相关费用之和。 1 、如果新股东不控股，不合并报表，而是原股东合并报表，这样因为引入新股东而改变了合并报表资产、负债的价值，个人觉得不合适； 2 、控股股东在确认对股份有限公司的长期股权投资时，初始投资成本为投出资产的公允价值及相关费用之和。此条与解释 4 号存在矛盾。从解释 4 号个人理解无论是同一控制下的企业合并或是非同一控制下的企业合并，相关费用都要计入当期损益。解释 1 号此条是否失效？

回答人：chenyiwei
结合 2008 年 1 月 21 日专家工作组意见的相关表述考虑，实际上仅限于原先的非公司制企业根据国有企业改制的有关规定改制为公司制企业时，才可以按照评估值进行帐务调整。决定性的因素是企业性质的改变（由全民所有制等非公司制组织形式变为有限责任公司或股份有限公司），而不是是否引入新股东，或者新股东是否控股。
企业公司制改建属于非同一控制下企业合并的可能性相对较小。如果不改变控股股东，则一般认为是同一控制下的企业合并。另外，即使是非同一控制下控股合并，相关直接费用的费用化处理也仅是体现在合并报表层面，对于个别报表层面对长期股权投资进行初始计量时，初始投资成本仍然应当包含直接费用在内。这是因为个别报表层面所考虑的是单项资产计量问题，而现行准则除了对交易性金融资产和交易性金融负债，以及同一控制下企业合并形成的长期股权投资有特别规定外，其余情形的资产、负债初始计量金额中均应包含取得过程中发生的交易费用。这与合并层面偏重于对所取得的权益份额的计量是不同的。此观点已经与财政部会计司有关人士确认。

回答人：chenyiwei
回复 报纸 小头鱼 的帖子作为股东方，可将这部分评估增值作为其他综合收益的组成部分，调整资本公积。

回答人：chenyiwei
回复 8 楼 liuqiangily 的帖子不知道你需要解释或明确的是哪个问题？

回答人：chenyiwei
回复 10 楼 grace05 的帖子应当是在合并报表层面计入损益，而在母公司个别报表层面应计入长期股权投资的初始成本中。 由于修订后IFRS 3和IAS27对于实体理论应用的进一步深入，因此认为在合并报表层面和母公司个别报表层面的会计问题是不同的。在母公司个别报表层面，涉及的是资产（长期股权投资）的初始计量问题；而在合并报表层面，涉及的是购买日所取得的被购买方权益的初始计量问题。 对于资产的初始计量而言，在现有的准则体系下，除了对同一控制下企业合并形成的长期股权投资和交易性金融工具另有特殊规定（交易费用不计入资产初始计量金额）以外，对于其他资产，均要求将取得时发生的直接交易费用计入资产初始计量金额中。相应地，对于非同一控制下企业合并中形成的长期股权投资，其初始计量金额中包含直接交易费用是符合一般原则的。 在合并报表层面，由于关注的是购买日取得的被购买方权益的计量问题，而交易费用显然与购买方权益的计量无关，所以就把交易费用予以费用化处理了。 所以这两个问题的不同处理，还是因为会计主体不同导致的视角不同。 上述理解已经与财政部会计司有关人士确认。